【裁判字號】    96,訴,2636
【裁判日期】    970320
【裁判案由】    違反毒品危害防制條例
【裁判全文】
臺灣彰化地方法院刑事判決              96年度訴字第2636號
公  訴  人  臺灣彰化地方法院檢察署檢察官
被      告  甲○○
上列被告因毒品危害防制條例案件，經檢察官提起公訴（96年度
毒偵字第5801號），本院依簡式審判程序審理，判決如下：
    主  文
甲○○施用第一級毒品，累犯，處有期徒刑捌月。
    犯罪事實
一、甲○○前於民國93年間因施用毒品案件，經本院以93年度訴
    緝字第45號刑事判決判處有期徒刑11月、8 月，並定應執行
    刑為有期徒刑1 年5 月確定，於95年1 月23日縮短刑期假釋
    出監，假釋期間並付保護管束，甫於95年3 月5 日保護管束
    期滿未經撤銷而視為執行完畢。又因施用毒品案件，經臺灣
    臺中方法院以91年度毒聲字第1870號裁定送觀察、勒戒後，
    認無繼續施用毒品傾向，於91年7 月25日執行完畢釋放，並
    由臺灣臺中地方法院檢察署檢察官以91年度毒偵字第2091號
    為不起訴處分確定。詎仍不知悔改，明知海洛因業經公告為
    毒品危害防制條例第2 條第2 項所列管之第1 級毒品，不得
    非法持有、施用，竟基於施用第1 級毒品海洛因之犯意，於
    96年10月2 日下午2 時許，在其位在彰化縣彰化市○○里○
    ○路4 巷48號住所處3 樓房間內，以將海洛因粉末摻入香菸
    內點燃吸食之方式，施用第1 級毒品海洛因1 次。嗣於同年
    10月5 日下午8 時許，為警辦理列管毒品人口定期調驗業務
    時查獲，並經其同意採集尿液送驗，結果呈嗎啡陽性反應，
    始查知上情。
二、案經彰化縣警察局彰化分局報請臺灣彰化地方法院檢察署檢
    察官偵查起訴。
    理  由
一、本件被告所犯係死刑、無期徒刑、最輕本刑為3 年以上有期
    徒刑以外之罪，其於準備程序就前揭被訴事實為有罪之陳述
    ，經受命法官告知簡式審判程序之旨，並聽取其與公訴人之
    意見後，本院認無不得或不宜改依簡式審判程序進行之處，
    爰依刑事訴訟法第273 條之1 第1 項、第284 條之1 ，裁定
    本案由受命法官獨任進行簡式審判程序，合先敘明。
二、上揭犯罪事實，迭據被告於警詢及本院審理時（參見本院97
    年3 月13日審判筆錄）坦承不諱，且其於96年10月5 日為警
    查獲時所採驗之尿液，經臺灣彰化地方法院檢察署委託警方
    送請詮昕科技股份有限公司檢驗結果，確呈嗎啡陽性反應，
    此有彰化縣警察局彰化分局委託檢驗尿液代號與真實姓名對
    照認證單及該公司96年10月22日編號6A110051、6A110052、
    6A110053號濫用藥物尿液檢驗報告各1 紙附卷可稽。參諸醫
    學臨床實驗及根據英國藥學會出版之文獻Clarke's Isolati
    on and Identification of Drugs乙書第293 頁載：海洛因
    經注射入人體後，在體內迅速水解成6-Monoacety I
    morphine，再緩緩繼續水解成嗎啡，然後再循嗎啡之代謝方
    式排出，同書第431 頁至第432 頁並載有：嗎啡經注射入人
    體後，約50％以上於8 小時內自尿中排出，至24小時排出約
    90％，但48小時後仍有微量可檢出等語。此外，按通常健康
    成人一次注射嗎啡15公絲，而以現行採用蟻醛酸試液及鉬鋑
    銨酸試液檢檢驗其尿液時，注射後8 小時內所排尿液易於檢
    出；8 小時至24小時，視其取尿時間及尿量多寡，可能檢出
    ；至24 小 時以後所排之尿液，用上述方法已難檢出，亦據
    行政院衛生署藥物食品檢驗局73年11月30日（73）藥檢壹字
    第030221 號 函釋明確。是依上開說明，佐以被告前揭尿液
    檢驗報告，足徵被告前開施用第1 級毒品海洛因之自白核與
    事實相符，堪可採為論罪科刑之依據。
三、按犯毒品危害防制條例第10條施用第1 、2 級毒品之罪者，
    檢察官應先聲請法院裁定將被告令送勒戒處所觀察、勒戒，
    經觀察、勒戒後，認無繼續施用毒品傾向者，應即釋放，並
    為不起訴之處分或不付審理之裁定；認有繼續施用毒品傾向
    者，應由檢察官聲請法院裁定令入戒治處所施以強制戒治，
    且經觀察、勒戒或強制戒治執行完畢釋放後，5 年內再犯第
    10條之罪，檢察官應依一般刑事訴訟程序予以起訴論罪科刑
    ，此觀諸毒品危害防制條例第20條第1 項、第2 項、第23條
    第2 項前段規定自明。次按修正毒品危害防制條例就施用毒
    品者，僅於「初犯」及「5 年後再犯」二種情形，有其追訴
    條件之限制，即須於初犯經觀察、勒戒或強制戒治釋放後，
    5 年內均無施用毒品之行為，始能認其前所實施之觀察、勒
    戒或強制戒治已足遮斷毒癮，而得於5 年後再犯時，再予適
    用初犯之規定，重行觀察、勒戒等程序；倘5 年內已經再犯
    ，被依法追訴處罰，縱其第3 次（或第3 次以上）施用毒品
    之時間在初犯釋放5 年以後，即與「5 年後再犯」之情形有
    別，且因已於「5 年內再犯」，顯見其再犯率甚高，原實施
    觀察、勒戒或強制戒治，已無法收其實效，而無5 年戒斷期
    之存在，自無再經觀察、勒戒及強制戒治之必要，應由檢察
    官逕行起訴（最高法院95年度台非字第59號判決、95年度台
    非字第65號判決及95年度第7 次刑事庭會議決定足資參照）
    。經查，本件被告前因施用毒品案件，經臺灣臺中方法院以
    91年度毒聲字第1870號裁定送觀察、勒戒後，認無繼續施用
    毒品傾向，於91年7 月25日執行完畢釋放；復於93年間因違
    反毒品危害防制條例案件，經本院以93年度訴緝字第45號判
    處有期徒刑確定在案等情，有臺灣高等法院被告前案紀錄表
    及臺灣彰化地方法院檢察署刑案資料查註紀錄表各1 份在卷
    可按，揆諸前開最高法院判決，因被告在91年後之5 年內，
    業有施用毒品之行為，則本次被告於96年間再次施用毒品，
    即與5 年後再犯之情形有別，自應逕行起訴。
四、查海洛因為毒品危害防制條例第2 條第2 項所明定之第1 級
    毒品，是核被告所為，係犯同條例第10條第1 項之施用第1
    級毒品罪。被告於此期間內持有第1 級毒品並進而施用，其
    持有之低度行為應為施用之高度行為所吸收，不另論持有毒
    品之罪。又被告前於93年間因施用毒品案件，經本院以93年
    度訴緝字第45號刑事判決判處有期徒刑11月、8 月，並定應
    執行刑為有期徒刑1 年5 月確定，於95年1 月23日縮短刑期
    假釋出監，假釋期間並付保護管束，甫於95年3 月5 日保護
    管束期滿未經撤銷而視為執行完畢之事實，有臺灣彰化地方
    法院檢察署刑案資料查註紀錄表及臺灣高等法院被告前案紀
    錄表各1 份在卷可憑，其於前開有期徒刑執行完畢後，5 年
    內故意再犯本件最重本刑為有期徒刑以上之罪，為累犯，應
    依刑法第47條第1 項之規定，加重其刑。爰審酌被告前有施
    用毒品之不良素行，歷經觀察、勒戒程序後，仍未能徹底戒
    絕毒品，且屢經查獲，隨即再犯，顯見意志不堅，有失政府
    制定毒品危害防制條例之立法美意，本不宜寬貸，惟念其施
    用毒品乃自戕一己之身體健康，尚未害及他人，且犯後始終
    坦承犯行，暨其智識程度、生活狀況等一切情狀，量處如主
    文所示之刑，以示懲戒。
據上論斷，應依刑事訴訟法第273 條之1 第1 項、第299 條第1
項前段，毒品危害防制條例第10條第1 項，刑法第11條前段、第
47條第1 項，判決如主文。
本案經檢察官蔡明達到庭執行職務。
中    華    民    國    97    年    3     月    20    日
                  刑事第一庭          法  官  胡宜如
以上正本證明與原本無異。
如不服本判決，應於判決送達後10日內，向本院提出上訴書狀，
上訴書狀應「敘述具體上訴理由」，並按他造當事人之人數附繕
本。「切勿逕送上級法院」。
中    華    民    國    97    年    3     月    20    日
                                      書記官  蕭秀吉
附錄本案論罪科刑法條：
毒品危害防制條例第10條
施用第一級毒品者，處 6 月以上 5 年以下有期徒刑。
施用第二級毒品者，處 3 年以下有期徒刑。


司法院資訊處製作；財團法人民間司法改革基金會備份。
